最高法院刑事判決　　　　　　　　　　　　　　　八十六年度台上字第四八八五號
　　上訴人　江盈科
　　被　告　台灣銀行總行
　　代表人　李文雄
　　被　告　甲○○
　　　　　　丙○○
　　　　　　乙○○
右上訴人因自訴被告等誣告等罪案件，不服台灣高等法院中華民國八十六年四月九日
第二審判決（八十六年度上訴字第一四五號，自訴案號：台灣士林地方法院八十四年
度自字第三五九號），提起上訴，本院判決如左：
    主  文
上訴駁回。
    理  由
一上訴人自訴台灣銀行總行、甲○○、丙○○誣告及乙○○誣告、偽證部分：
按刑事訴訟法第三百七十七條規定，上訴於第三審法院，非以判決違背法令為理由，
不得為之。是提起第三審上訴，應以原判決違背法令為理由，係屬法定要件。如果上
訴理由並未依據卷內訴訟資料，具體指摘原判決不適用何種法則或如何適用不當，或
所指摘原判決違法情事，顯與法律規定得為第三審上訴理由之違法情形不相適合時，
均應認其上訴為違背法律上之程式，予以駁回。本件原判決以上訴人江盈科自訴被告
台灣銀行總行（代表人李文雄）誣告部分，經查台灣銀行總行為依法組織登記經營銀
行業務之機構，其為法人並非自然人。而上訴人所訴誣告部分，法律上又無對於法人
處罰之特別規定，在程序法上顯無當事人能力，上訴人對之提起自訴，於法即有未合
，原判決以上訴人此部分自訴之程序違背規定，乃維持第一審諭知該部分自訴不受理
之判決，駁回上訴人就該部分在第二審之上訴，經核於法尚無違誤。又同一案件，經
檢察官終結偵查者，不得再行提起自訴，又不得提起自訴而提起者，應諭知不受理之
判決，刑事訴訟法第三百二十三條第一項及第三百三十四條分別定有明文。上訴人自
訴被告甲○○、丙○○誣告之同一事實，前經上訴人向台灣士林地方法院檢察署（改
制前為台灣台北地方法院士林分院檢察署）檢察官提出告訴，經該管檢察官於民國七
十九年四月三十日以七十八年度偵字第六六八六號案為不起訴處分，上訴人不服聲請
再議，亦經台灣高等法院檢察署以七十九年度議字第八七四號案駁回而告確定。另上
訴人自訴被告乙○○誣告及偽證之同一事實，亦經其向同署提出告訴，該署檢察官於
八十四年七月十二日以八十四年度偵字第五七九一號處分不起訴，上訴人提起再議後
，復經台灣高等法院檢察署以八十四年度議字第一八八三號駁回確定在案，有各該不
起訴處分書、處分書影本在卷足稽。揆諸上揭說明，此等部分依法不得再提起自訴。
上訴人竟於八十四年十二月五日提起本件自訴，原判決因認第一審以上訴人不得提起
自訴而提起，乃諭知甲○○、丙○○、乙○○部分均自訴不受理之判決，為無不合，
予以維持，駁回上訴人此等部分在第二審之上訴，經核於法亦無違誤。上訴意旨，仍
執陳詞，指摘原判決此等部分違背法令，惟並未依據卷內訴訟資料具體表明原判決此
等部分究如何違背法令或不適用法則或如何適用法則不當，顯與法定上訴第三審之形
式要件不符，其此等部分之上訴違背法律上之程式，均應予駁回。本院為法律審，上
訴提出證據影本等件，無從審酌。
二上訴人自訴被告等詐欺及背信部分：
按刑事訴訟法第三百七十六條所列各罪之案件，經第二審判決者，不得上訴於第三審
法院，觀諸該法條之規定自明。上訴人江盈科自訴台灣銀行總行、甲○○、丙○○、
乙○○涉犯刑法第三百三十九條第一項詐欺取財及同法第三百四十二條第一項背信部
分，原判決係維持第一審諭知此部分均自訴不受理之判決。查該等罪名係屬刑事訴訟
法第三百七十六條第四款、第五款之案件，既經第二審判決，自不得上訴於第三審法
院，上訴人竟就此等部分復提起上訴，顯為法所不許，亦均應予駁回。
據上論結，應依刑事訴訟法第三百九十五條前段，判決如主文。
中      華      民      國    八十六    年      八      月     十五     日
                              最高法院刑事第二庭
                                  審判長法官  施  文  仁
                                        法官  陳  炳  煌
                                        法官  張  淳  淙
                                        法官  洪  文  章
                                        法官  林  錦  芳
      右正本證明與原本無異
                                              書  記  官
中      華      民      國    八十六    年      八      月    二十一    日
